臺灣高雄地方法院民事裁定
109年度消債清字第331號
聲　請　人　柯政源（原名：柯政男）
　　　　　　　　　　00000000000000000000000000000000000
00000000000000000000000000000000000000000000000000
上列當事人因消費者債務清理事件聲請清算，本院裁定如下：
    主  文
聲請人柯政源自中華民國一一○年五月二十六日下午四時起開始
清算程序。
命司法事務官進行本件清算程序。
    理  由
一、聲請意旨略以：伊有不能清償債務情事，前向大寮區調解委
    員會聲請調解債務清償方案，惟調解不成立。伊又未經法院
    裁定開始更生程序或許可和解或宣告破產，爰聲請清算等語
    。
二、按債務人不能清償債務或有不能清償之虞者，得依本條例所
     定更生或清算程序，清理其債務；債務人於法院裁定開始
    更生程序或許可和解或宣告破產前，得向法院聲請清算；法
    院開始清算程序之裁定，應載明其年、月、日、時，並即時
    發生效力；法院開始更生或清算程序後，得命司法事務官進
    行更生或清算程序，必要時得選任律師、會計師或其他適當
    之自然人或法人1人為監督人或管理人，消費者債務清理條
    例（下稱消債條例）第3條、第80條前段、第83條第1項、第
    16條第1項分別定有明文。
三、經查：
  ㈠聲請人前向大寮區調解委員會聲請前置調解，於民國109年6
    月9日調解不成立，嗣於109年12月17日具狀向本院聲請清算
    等情，有調解不成立證明書（卷第13頁）附卷可稽，堪信為
    真實。
  ㈡聲請人於107年度至109年度均無申報所得，名下無財產；又
    聲請人陳稱自107年12月至108年1月受雇友人呂先生從事炒
    花生之工作，時薪新臺幣（下同）140元，每日工時5至6小
    時，每月約工作22日，每月收入約17,000元，108年2月起於
    工地擔任工地雜工迄今，工頭為陳潮明，日薪1,000元，工
    作地點不定，每月約工作8至13日，因工地收入較少，尚有
    從事發傳單、舉牌員、大貨車隨車人員等臨時工作，每月收
    入共計約17,000元，如入不敷出，即以子女之前領取之低收
    入戶就學補助支應，前於106年至108年每年領取春節慰問金
    3,000元，107年1月起每月領取租金補助3,200元，成年子女
    未給付扶養費等情，有財政部高雄國稅局107年至108年綜合
    所得稅各類所得資料清單及財產歸屬資料清單（卷第15頁、
    第27至28頁）、109年度稅務電子閘門財產所得調件明細表
    （卷第125頁）、財產及收入狀況說明書（卷第103至105頁
    ）、債權人清冊（卷第9至10頁）、戶籍謄本（卷第38頁）
    、勞工保險被保險人投保資料表（卷第29頁、第109頁）、
    個人商業保險查詢結果表（卷第26頁）、財團法人金融聯合
    徵信中心前置協商專用債權人清冊（卷第94至96頁）、信用
    報告（卷第91至93頁）、大寮區公所中低收入戶證明書（卷
    第14頁）、社會補助查詢表（卷第68至71頁）、高雄市政府
    都市發展局函（卷第80至82頁）、勞動部勞動力發展署高屏
    澎東分署函（卷第83頁）、勞動部勞工保險局函（卷第79頁
    ）、存簿暨帳戶餘額切結書（卷第16至24頁、第106頁）、
    健保投保紀錄（卷第115頁）、收入切結書（卷第30頁、第1
    16頁）、聲請人110年2月5日及3月22日補正狀（卷第86至88
    頁、第113至114頁）等附卷可參。依聲請人上述工作、收入
    情形，認以聲請人自陳之每月收入加計每月領取之租金補助
    共計20,200元（計算式：17,000＋3,200＝20,200），核算其
    現在償債能力之基礎，堪認妥適。
  ㈢關於聲請人個人日常必要支出部分，聲請人固主張每月支出1
    7,700元（含分擔之房屋租金7,600元）乙情，並提出租賃契
    約書（卷第31至33頁）為證。惟按債務人必要生活費用，以
    最近1年衛生福利部或直轄市政府所公告當地區每人每月最
    低生活費1.2倍定之，清債條例第64條之2第1項定有明文。
    本院參酌衛福部社會司所公告110年度高雄市最低生活費為1
    3,341元，又該最低生活費用之標準，係照當地最近1年平均
    每人可支配所得中位數60％訂定，依其基準之家庭收支調查
    報告調查表格式所示有關經常性支出之調查項目，包括利息
    支出、食品、衣著、房租及水費、電費、醫療保健、交通、
    娛樂、教育等，已涵蓋聲請人所陳報之支出項目。是本院認
    聲請人必要生活費用以最低生活費之1.2倍即16,009元計算
    已足，逾此範圍難認必要。
　㈣關於聲請人扶養支出部分，聲請人稱扶養未成年子女柯○卉，
    每月支出扶養費6,000元。經查，柯○卉係91年11月生，現就
    讀高中，107年度至109年度均無申報所得，名下無財產，前
    於107年12月至108年6月每月領取低收入戶就學補助6,115元
    ，現未領取補助，亦無打工收入等情，此有戶籍謄本（卷第
    38頁）、所得資料清單及財產歸屬資料清單（卷第100至102
    頁）、109年稅務電子閘門財產所得調件明細表（卷第129頁
    ）、勞工保險被保險人投保資料表（卷第90頁）、學生證（
    卷第36頁背面）、社會補助查詢表（卷第75至78頁）附卷可
    參。柯○卉既未成年，名下復無財產，有受扶養之權利。至
    於扶養費用數額部分，按受扶養者之必要生活費用，準用第
    1項規定計算基準數額，並依債務人依法應負擔扶養義務之
    比例認定之，消債條例第64條之2第2項亦有明定。準此，聲
    請人所應負擔子女每月扶養費，以110年度高雄市每人每月
    最低生活費13,341元之1.2倍即16,009元，與配偶共同負擔
    （計算式：16,009÷2＝8,005，本裁定計算式均採元以下4捨5
    入）。聲請人主張每月支出子女扶養費6,000元，未逾上述
    金額，應為可採。
  ㈤綜上所述，聲請人每月收入約為17,000元，扣除必要生活費1
    6,009元、子女扶養費6,000元後，已無剩餘，難以清償債務
    393,960元（見卷第9至10頁債權人清冊），堪認聲請人確有
    不能清償債務之情事。從而，聲請人向本院聲請清算，應予
    准許，並命司法事務官進行本件清算程序。
四、依消債條例第11條第1 項、第83條第1 項、第16條第1 項，
    裁定如主文。
中　　華　　民　　國　 110　　年　　5 　　月　　26　　日
              　　民事庭　　法　　　官　賴寶合
上為正本係照原本作成
如不服本裁定，應於裁定送達後10日內，以書狀向本院提出抗告
，並繳納抗告費新臺幣1千元
中　　華　　民　　國　 110　　年　　5 　　月　　26　　日
  　                        書  記  官　胡美儀